【裁判字號】    92,台上,3710
【裁判日期】    920704
【裁判案由】    偽造文書
【裁判全文】
最高法院刑事判決                              九十二年度台上字第三七一○號
    上  訴  人  甲○○
    選任辯護人  連一鴻
右上訴人因偽造文書案件，不服台灣高等法院中華民國九十一年十二月四日第二審判
決（九十一年度上訴字第二０六九號，起訴案號：台灣士林地方法院檢察署八十九年
度偵字第四六三五、五一一九、六五三一號），提起上訴，本院判決如左：
    主  文
上訴駁回。
    理  由
按刑事訴訟法第三百七十七條規定，上訴於第三審法院，非以判決違背法令為理由，
不得為之。是提起第三審上訴，應以原判決違背法令為理由，係屬法定要件。如果上
訴理由狀並未依據卷內訴訟資料，具體指摘原判決不適用何種法則或如何適用不當，
或所指摘原判決違法情事，顯與法律規定得為第三審上訴理由之違法情形，不相適合
時，均應認其上訴為違背法律上之程式，予以駁回。本件原判決維持第一審關於認定
上訴人甲○○牽連犯行使偽造私文書、行使業務登載不實之文書及背信等罪，從一重
論以行使偽造私文書，足以生損害於他人罪，判處有期徒刑參年部分之判決，駁回上
訴人在第二審之上訴。係依憑上訴人於調查站時坦承偽造與林明賢簽訂之土地買賣契
約書之自白，參酌證人林明賢證稱：卷附偽造之契約書與伊當初所簽訂者不同，並未
曾見過，契約書上所載亦非伊當初與上訴人約定買賣之金額云云，及證人蘇福來（證
明受上訴人之託，代撰上開不實之土地買賣契約書）、共同被告顏慶芳、李悌宏（證
實上訴人申請本件貸款時，曾提出上開偽造之土地買賣契約書）之證詞，卷附上訴人
偽造之土地買賣契約書影本一份暨原審調取之台北縣汐止市農會（下稱汐止農會）關
於本件貸款之案卷等證據資料，而為論斷，已詳敘其憑以認定之心證理由。而以上訴
人否認有偽造文書犯行及所為辯解，為飾卸之詞，無足採取，在理由內依憑調查所得
證據，詳加指駁；並說明：（一）證人林明賢雖於偵查中另稱：伊有一個與契約書上
類似形狀之章；及於原審證謂：契約書賣方下方之圓形章似為伊所有等語，惟證人林
明賢既未為明確證述，自難認該偽造之契約書確為林明賢與上訴人所訂。（二）上訴
人雖辯稱：其所以偽造土地買賣契約書，乃係作為要求他人入股之用，並非申請貸款
所用云云。且同案被告曾炳煌、林寶珠、吳初全雖均供述：上訴人向農會貸款時，未
見到其提出與證人林明賢簽約之民國八十二年四月八日之買賣契約書等語，惟同案被
告顏慶芳於第一審法院審理時已供稱；上訴人申請貸款時，原僅提出所有權狀，並無
其他資料，伊要求再補資料，上訴人方提出該偽造之土地買賣契約書；另同案被告李
悌宏亦謂：伊批示本件貸款案時，見過該土地買賣契約書等語，況上開偽造之土地買
賣契約書確附於汐止農會有關本件貸款案卷內，故上訴人所辯，不足採信。而同案被
告曾炳煌、林寶珠、吳初全之供述亦為附和之詞，顯難執為有利上訴人之認定之理由
。從形式上觀察，原判決並無違背法令之情形存在。又查：證據之取捨與事實之認定
，為事實審法院之職權，倘其採證認事並不違背證據法則，即不得任意指為違法。原
判決依憑上訴人於調查時之自白，證人林明賢之證詞及卷內其他證據調查之結果，綜
合研判，認定上訴人確有偽造文書之犯行，並說明上訴人所辯，不足採取，均已詳敘
其取捨證據之心證理由，核與採證法則並無違背，又無證據顯示上訴人之此部分自白
有虛偽不實之客觀情形，且原審既認定上訴人此部分之罪證已臻明確，未再就本件土
地調查表填載之根據，及同案被告林寶珠、顏慶芳、李悌宏出資之依據，是否與本件
買賣契約書有關，為無益之調查，並不違法。上訴意旨主張卷附土地買賣契約書如作
為貸款所用，何以本件土地調查表未填載為每坪新台幣二萬元，且汐止農會職員之投
資額，為何未以該買賣契約書記載之金額，計算各人之應出資額，原判決均未予詳查
，遽認該契約書係偽造，作為向汐止農會貸款所用，顯有應於審判期日調查之證據而
未予調查之違誤等語，係就原判決理由已經說明之事項，及原審採證認事之職權行使
，任憑己見漫事爭辯，再為單純事實上之爭執，並非依據卷內資料而為具體指摘之合
法之第三審上訴理由。其此部分之上訴違背法律上之程式，應予駁回。又裁判上一罪
案件之重罪部分得提起第三審上訴，其輕罪部分雖不得上訴，依審判不可分原則，第
三審法院亦應併予審判，但以重罪部分之上訴合法為前提，如該上訴為不合法，第三
審法院既應從程序上予以駁回，而無從為實體上判決，對於輕罪部分，自無從適用審
判不可分原則，併為實體上審判。本件關於被告行使偽造私文書部分既經認為上訴人
之上訴為不合法，應從程序上予以駁回，則被告牽連觸犯之刑法第二百十六條、二百
十五條之行使業務登載不實及同法第三百四十二條第一項之背信等輕罪部分，因該二
罪核屬刑事訴訟法第三百七十六條第一、五款所列之罪，原不得上訴第三審法院，亦
無從適用審判不可分原則，併為實體上審判，應認上訴人該部分上訴同屬不合法，應
併予駁回。
據上論結，應依刑事訴訟法第三百九十五條前段，判決如主文。
中      華      民      國    九十二    年      七      月      四      日
                              最高法院刑事第十庭
                                  審判長法官  林  增  福
                                        法官  邵  燕  玲
                                        法官  吳  昆  仁
                                        法官  陳  世  雄
                                        法官  惠  光  霞
      右正本證明與原本無異
                                              書  記  官
中      華      民      國    九十二    年      七      月       十     日


司法院資訊處製作；財團法人民間司法改革基金會備份。
